臺北高等行政法院判決
　　　　　　　　　　　　　　　　　　 96年度訴字第00758號
　　　　　　　　　　　　　　　.
原　　　告　甲○○
被　　　告　考選部
代　表　人　乙○○部長）住同.
訴訟代理人　丙○○
上列當事人間因考試事件，原告不服考試院中華民國95年12月27
日95考台訴決字第204號訴願決定，提起行政訴訟。本院判決如
下：
　　主  文
原告之訴駁回。
訴訟費用由原告負擔。
　　事  實
一、事實概要：
    原告參加95年公務人員特種考試司法人員考試五等考試庭務
    員科別考試，於收受被告寄發之成績單後，不服未獲錄取，
    質疑「公民與英文」科目試題疑義處理結果，提起訴願，而
    遭駁回，遂向本院提起本件行政訴訟。
二、兩造聲明：
　　(一)原告聲明：
      1.訴願決定及原處分均撤銷。
      2.請求判命被告作成原告「95年司法特考五等考試庭務員
        科別考試」准予錄取之決定。
      3.訴訟費用由被告負擔。
　　(二)被告聲明：
      1.駁回原告之訴。
      2.訴訟費用由原告負擔。
三、兩造陳述：
　　(一)原告經合法通知未於言詞辯論期日到場，依其起訴書狀所
      載及於準備程序之陳述：
      按典試法第11條規定，典試委員依照法令及考試院會議之
      決定，行使其職權，有關命題標準之決定，依上開法律規
      定，需依考試院第十屆第123 次會議決定，95年公務人員
      特種考試司法人員考試庭務員科別考試公民科之命題有違
      典試法第11條之規定，且對於試題疑義之處理方式，不論
      應考人答題全對或全錯，均一律給分之決定，造成評分不
      公，且系爭命題雖違法，惟均有正確答案，是以一律給分
      之方式，有違背憲法規定之「平等原則」、典試法第15條
      、國家考試試題疑義處理辦法第4 條及改制前行政法院85
      年判字第1987號判決；再者，本件一律給分之題目，原告
      均答對，故上開一律給分之決定，使原告受有實質上不利
      之影響云云。並提出被告95年司法特考五等考試試題疑義
      處理說明及本件訴願決定書等件影本為證。
　　(二)被告主張：
      1.被告辦理95年公務人員特種考試司法人員考試（下稱95
        年司法特考）庭務員科別考試，依法組織典試委員會辦
        理典試事宜，有關95年司法特考五等考試「公民與英文
        」科目之「公民」部分試題，係依典試法第11條及第16
        條規定於考試前聘請命題、審查委員秉持專業並參酌考
        試等級、應考資格與命題規則所定原則，命擬及審查試
        題。
      2.95年司法特考於試題疑義受理期間，有應考人對本項考
        試五等考試「公民與英文」科目之「公民」部分試題提
        出疑義計16題，經被告依典試法第22條、國家考試試題
        疑義處理辦法第3條第1項規定，將應考人所提疑義及相
        關資料送請原命題委員、試題審查委員研提處理意見後
        ，提請本考試公法組召集人邀集典試委員、命題委員、
        試題審查委員及其他具典試委員資格之學者專家召開試
        題疑義會議審議。該項會議參酌考試院第10屆第123 次
        會議決議，公務人員五等考試應試科目「公民與本國史
        地大意」刪除列考「本國史地大意」之政策，經與會委
        員決議該科目試題第11、12、14、15、24、29題等6題
        涉及歷史或地理部分試題一律給分。該項會議審議結果
        經送請本項考試典試委員長核定後，據以辦理公告並復
        知應考人，同時提報本項考試典試委員會第二次會議核
        備在案。據此，被告處理上開試題疑義，均依相關考試
        法規規定辦理，並無違背法令之處。
      3.原告參加本項考試五等考試庭務員類科考試，總成績
        80.75分，未達錄取標準82.75分，於收受被告寄發之成
        績及結果通知書後，不服未予錄取，質疑系爭科目試題
        疑義處理結果，提起訴願。考試院訴願審議委員會以被
        告所為試題疑義之處理，業依規定程序審慎辦理，並無
        違誤。原告仍對該科目試題疑義處理結果有所質疑，提
        起行政訴訟，請求撤銷原處分。依前揭說明，被告所為
        未予錄取之處分，並無違誤，原告請求撤銷原處分，洵
        無理由等語。
　　理  由
一、本件原告受合法通知，無正當理由未於96年10月25日上午言
    詞辯論時到場，核無民事訴訟法第386條各款所列情形，爰
    依行政訴訟法第218條準用民事訴訟法第385條第1項前段之
    規定，由被告聲請而為一造辯論判決。
二、按「應考人於考試後對試題或公布之測驗式試題答案，如有
    疑義，應於規定期限內提出，逾期不予受理。試題疑義提出
    之期限、程序、處理原則及其他有關事項，由考試院定之。
    」，典試法第22條定有明文。次按「本辦法依典試法第22條
    規定訂定之。」；「應考人所提疑義除有非試題實質內容疑
    義，由考選部或受委託辦理試務機關、團體逕行復知應考人
    外，依下列程序處理：一、將應考人所提疑義資料、試題及
    答案，送請典（主）試委員、命題委員、試題審查委員或閱
    卷委員於七日內提出書面處理意見。二、將書面處理意見提
    請各組召集人邀集典（主）試委員、命題委員、試題審查委
    員、閱卷委員或其他具典（主）試委員資格之學者專家，召
    開會議研商之。三、將會議處理結果送請典（主）試委員長
    核定，據以評閱試卷並復知應考人。四、將會議處理結果提
    報典（主）試委員會。」；「測驗式試題或答案之疑義經確
    認後，依下列規定處理：一、試題、答案無錯誤或瑕疵時，
    依原正確答案評閱。二、試題有瑕疵但不影響原正確答案時
    ，依原正確答案評閱。三、試題有瑕疵致影響原正確答案或
    公布之答案錯誤時，依更正之答案重新評閱。四、試題錯誤
    致無正確答案，該題一律給分。」，國家考試試題疑義處理
    辦法第1 條、第3 條第1 項及第4條 各定有明文。
三、前揭事實概要所載各情，為兩造所不爭，且有上開各該函文
    、原處分及訴願決定書等件影本附原處分卷及訴願機關卷可
    稽。依前述兩造主張之意旨，本件兩造間之爭點厥為：
    (一)被告就系爭95年司法特考五等考試「公民與英文」科目之
      「公民」試題超考部分一律給分，有無違誤？
    (二)原告請求被告作成系爭考試准予錄取之決定，是否可採？
四、被告就系爭95年司法特考五等考試「公民與英文」科目之「
    公民」試題超考部分一律給分，有無違誤？
    經查，系爭95年司法特考五等考試於試題疑義受理期間，有
    應考人對系爭考試「公民與英文」科目之「公民」試題提出
    疑義計16題，經被告依典試法第22條、國家考試試題疑義處
    理辦法第3 條第1 項規定，將所提疑義及相關資料送請原命
    題委員、試題審查委員研提處理意見後，提請系爭考試公法
    組召集人邀集典試委員、命題委員、試題審查委員及其他具
    典試委員資格之學者專家召開試題疑義會議審議。該會議依
    考試院第10屆第123 次會議決議，有關公務人員五等考試應
    試科目「公民與本國史地大意」刪除列考「本國史地大意」
    之政策，經與會委員決議該科目試題第11、12、14、15 、
    24、29題等6 題涉及歷史或地理部分試題一律給分。該會議
    審議結果，經送請系爭考試典試委員長核定後，據以辦理公
    告並復知應考人，同時提報系爭考試典試委員會第二次會議
    核備等情，有上開試題疑義處理會議紀錄影本附原處分卷（
    第13至18頁）可稽。由上以觀，被告前開試題疑義之處理，
    核係依典試法第22條授權制定之國家考試試題疑義處理辦法
    之相關規定辦理，並無違誤。
五、原告請求被告作成系爭考試准予錄取之決定，是否可採？
    經查，原告參加系爭考試，總成績為80.75 分，未達錄取標
    準82.75 分等情，為兩造所不爭，且有考試成績及結果通知
    書影本附原處分卷（第9 頁）可稽。原告請求被告作成系爭
    考試准予錄取之決定，核非有據，並不足採。
六、從而，被告就系爭95年司法特考五等考試「公民與英文」科
    目之「公民」試題超考部分一律給分，於法並無違誤。訴願
    決定遞予維持，亦無不合。原告徒執前詞，訴請撤銷，並請
    求判命被告作成系爭考試准予錄取之決定云云，為無理由，
    應予駁回。
據上論結，本件原告之訴為無理由，依行政訴訟法第98條第1項
前段、第218條，民事訴訟法第385條第1項前段，判決如主文。
中　　華　　民　　國　　96　　年　  11　　月　　8　　 日
                       第五庭審判長法  官　張瓊文
                                   法  官  胡方新
                                   法  官  蕭忠仁
上為正本係照原本作成。
如不服本判決，應於送達後20日內，向本院提出上訴狀並表明上
訴理由，如於本判決宣示後送達前提起上訴者，應於判決送達後
20日內補提上訴理由書（須按他造人數附繕本）。
中　　華　　民　　國　　96　　年　  11　　月　　8　　 日
                                   書記官  蕭純純
